臺灣臺中地方法院刑事判決
110年度易字第1604號
公  訴  人  臺灣臺中地方檢察署檢察官
被      告  林新國


上列被告因竊盜等案件，經檢察官提起公訴（109年度偵字第382
54號、110年度偵字第9229號），本院判決如下：
    主    文
林新國無罪。
    理    由
一、公訴意旨略以：被告林新國於民國107年11月1日至12月期間
    ，在告訴人即其女友李芸溱所經營位於臺中市○○區○○路00號
    10樓之卡拉OK店內擔任會計，竟先後對告訴人為下列犯行：
    (一)意圖為自己不法之所有，基於竊盜及以不正方法由自動
    付款設備取得他人之物之犯意，於108年3月20日前某日某時
    許，在告訴人位於臺中市○區○○路000號9樓之7住處內，竊取
    告訴人所有台新銀行提款卡1張（帳號000000-00000000，下
    稱台新帳戶），得手後自108年3月20日起至同年月29日止，
    持前開竊取之台新銀行提款卡至不詳地點之ATM自動提款機
    輸入密碼，接續提領共計新臺幣(下同)36萬4千元。(二)意
    圖為自己不法之所有，基於竊盜之犯意，於109年8月1日前
    之某日20時許，在告訴人上址卡拉OK店店內櫃臺，趁其不注
    意之際，徒手竊取告訴人放置於櫃臺之黑色手提托特包內之
    現金2萬元得手。因認被告上開所為，涉犯刑法第320條第1
    項之竊盜罪、第339條之2第1項之以不正方法由自動付款設
    備取得他人之物等罪嫌等語。
二、按犯罪事實應依證據認定之，無證據不得認定犯罪事實；又
    不能證明被告犯罪者，即應諭知無罪之判決，刑事訴訟法第
    154條第2項、第301條第1項分別定有明文。又認定不利於被
    告之事實，應依積極證據，倘積極證據不足為不利於被告事
    實之認定時，即應為有利於被告之認定；事實之認定應憑證
    據，如未能發現相當證據，或證據不足以證明，即不能以推
    測或擬制之方法，以為裁判基礎；而認定犯罪事實所憑之證
    據，包括直接證據與間接證據。無論直接或間接證據，其為
    訴訟上之證明，須於通常一般之人均不致有所懷疑，可得確
    信其為真實之程度者，始可據為有罪之認定。另按檢察官就
    被告犯罪事實，應負舉證責任，並指出證明之方法，刑事訴
    訟法第161條第1項亦有明文。是檢察官對於起訴之犯罪事實
    ，應負提出證據及說服之實質舉證責任，倘其所提出之證據
    ，不足為被告有罪之積極證明，或其指出證明之方法，無從
    說服法院以形成被告有罪之心證，基於無罪推定之原則，自
    應為被告無罪判決之諭知。
三、公訴人認被告涉有上揭罪嫌，無非係以被告於警詢中之供述
    、告訴人於警詢中之指訴、告訴人台新帳戶基本資料及歷史
    交易明細、告訴人經營之卡拉OK店櫃臺監視器錄影光碟等件
    ，為其主要論據。
四、訊據被告固坦承其先前與告訴人確實為男女朋友關係，且伊
    確實有拿告訴人台新帳戶提款卡前往提領款項，惟堅詞否認
    有何竊盜及以不正方法由自動付款設備取得他人之物等罪，
    辯稱：伊之前在告訴人經營之卡拉OK店擔任會計人員，伊是
    依照告訴人指示前往領款的，且伊雖然會從告訴人皮包內拿
    取現金，但那些款項都是作為店內周轉金使用，伊並沒有竊
    取告訴人之財物等語。
五、經查：
（一）被告於107年11月1日至12月期間，在告訴人所經營位於臺
      中市○○區○○路00號10樓之卡拉OK店內擔任會計。其於108
      年3月20日起至同年月29日止，持告訴人所有之台新帳戶
      提款卡至不詳地點之ATM自動提款機輸入密碼，提領款項
      。嗣於109年8月1日前之某日某時許，在告訴人上址卡拉O
      K店店內櫃臺，自告訴人放置於櫃臺之黑色手提托特包內
      拿取現金等情，業據被告於警詢、本院準備程序、審理時
      均坦認屬實（偵9229號卷第21至24頁、本院卷第39至44、
      135至137頁），核與證人即告訴人於警詢時及本院審理時
      所為證述（偵9229號卷第25至27頁、本院卷第178至197頁
      ）大致相符，復有告訴人台新帳戶交易明細、監視器錄影
      畫面翻拍照片、本院勘驗筆錄各1份（偵38254號卷第29至
      57頁、偵9229號卷第27-1頁、本院卷第41、55至66頁）在
      卷可考，另有監視器錄影畫面光碟1片可佐，是上開事實
      ，首堪認定屬實。
（二）關於公訴意旨一（一）所示部分：
　　1.證人即告訴人先於本院審理時證稱：伊於107年11月期間
      ，有在臺中市○○區○○路00號10樓之1經營卡拉OK店，被告
      起先有至伊所經營卡拉OK店消費，然後伊等才開始交往。
      交往後，被告會過去伊的店內幫忙收帳、會計等工作，但
      伊等並沒有同居。本案台新帳戶提款卡，伊一直放在皮夾
      裡面，伊並沒有告訴被告伊提款卡密碼為何，伊是後來要
      用錢找不到提款卡時，才發現被被告偷竊。伊並不會將提
      款卡交給被告提款，只有他說要用錢時，伊才會拿錢給他
      等語（本院卷第178至197頁）。然依告訴人上揭所述，其
      與被告既無同居共財之情形，且被告僅至告訴人店內協助
      處理會計、收帳等雜事，並未經告訴人授權持告訴人所有
      之提款卡提領款項作為店內周轉金使用，則依據常理推斷
      ，其自無可能知悉告訴人本案帳戶之提款卡密碼為何。況
      依據一般社會常理，晶片金融卡提款密碼可設定6至12位
      數，並無硬性規定為幾位數之密碼，而若總計輸入密碼錯
      誤累積達3次，該卡會由提款機直接鎖卡，需由本人持雙
      證件至銀行辦理，足見行為人倘非明確知悉密碼為何，而
      以測試方式為之，將有極大可能致該卡遭到鎖卡，是被告
      若非明確知悉該帳戶提款密碼，實無冒著遭告訴人察覺之
      風險而為之之可能。尤其，本案帳戶提款密碼依告訴人於
      審理時所述，為其個人手機號碼末6碼等語（本院卷181頁
      ），非如一般百姓逕以其個人生日或身份證字號等較為常
      見之設定，是以，告訴人於本院審理時指稱係被告偷竊其
      本案帳戶提款卡，並猜到其提款密碼以遂行其後續盜領犯
      行等語（本院卷第181至182頁），實無從逕予採信屬實。
　　2.另觀以本案帳戶交易明細（本院卷第55至66頁），依據告
      訴人於警詢時所述，被告竊取該提款卡之時間為108年3月
      20日至同年月29日期間等語（偵9229號卷第25至27頁），
      而於該期間，該帳戶除有陸續以提款卡提領2萬元之紀錄
      外，於108年3月25日15時許、同年月25日23時許、同年月
      26日13時許、同年月27日18時許、同年月28日18時許則分
      別有數次以提款卡存款或轉入之方式，存款或轉入2萬或4
      萬餘元，而就此節，告訴人則於本院審理時起先證稱：此
      部分有可能是客人轉給伊的等語（本院卷第183頁），另
      改稱：「（問：編號47，有一個CD存款2萬元，這是回存
      進去妳的帳戶裡面。這一筆交易金額用途為何？）因為被
      告有跟我講說，全部有盜領到那邊，所以故意存一筆進去
      ，隔天又再領。因為我不可能這樣連續領，我要用錢時，
      看到都沒有了，我才嚇一跳，錢都不見了。我該怎麼辦。
      」、「（問：【提示本院卷第61頁編號52交易明細，並告
      以要旨】有一筆用CD轉入2萬085元，後面是一個ATM，應
      該是用提款卡轉入了2萬085元。該筆費用是何種費用？）
      我不清楚。」、「（問：所以此部分妳是否也不清楚？）
      因為他跟我講說有去賭，就想說可能…。且我是之後才得
      知他怎麼把我的錢這樣領光光，就跟我講說他有去賭，才
      會想贏一點再存進去。」等語（本院卷第191至193頁），
      是該些存入或匯入之款項來源為何，告訴人起先稱係客人
      匯款，另又稱可能是被告為了避免遭發現其盜領款項，所
      以才假裝存入，又再稱可能是被告拿伊的帳戶款項去賭博
      ，所以有贏錢才會存進去，已可見其所述前後不僅矛盾不
      一，且就款項之來源竟為先後歧異之說詞，益徵告訴人之
      證述顯不可採。再且，倘告訴人前揭所述屬實，被告確實
      為掩飾其犯行，而故意將部分款項存入，然被告既已陸續
      自108年3月20日盜領款項，其盜領之犯行既已昭然若揭，
      其又何須再為此類掩飾之舉以圖卸免其責？況若被告確實
      係持告訴人帳戶款項作為賭博使用，而告訴人對於此情亦
      有所知，則是否可謂被告賭博之行為乃經告訴人授權而為
      ，否則被告既已竊得帳戶，其大可將贏得之款項挪為己用
      ，何須再將款項存回告訴人之帳戶？在在可徵告訴人證述
      並無可採。
　　3.又關於本案帳戶是否為告訴人作為店內周轉金使用乙情，
      告訴人起先證稱：「（問：【請求提示本院卷第61頁告訴
      人系爭台新銀行帳戶，並告以要旨】依據妳告訴狀所述：
      被告在21、22、24、25都有盜領。交易編號47，108年3月
      20日有一筆CD存款2萬元，是何人存入？）因為我開卡拉O
      K店，有些客人會轉帳進來給我。」等語（本院卷第183頁
      ），嗣又改稱：「（問：（【提示本院卷第61頁告訴人系
      爭台新銀行帳戶，並告以要旨】編號42至46，如同妳的告
      訴狀所示：說被告從妳拿妳的台新銀行提款卡去提款的金
      額。妳的台新銀行帳戶的用途為何？）我自己用的。」、
      「（問：有無作為店內支出用？）沒有，毫無相干。」、
      「（問：所以妳的卡拉OK店還有另外一本帳戶？）對。」
      、「（問：是否也是妳自己的名字？）對，都是我的名字
      ，我是負責人。」、「（問：不是卡拉OK店的名字？）不
      是。」、「（問：是哪一本帳戶？）另外有一本帳戶。」
      、「（問：哪家銀行的？）一樣是台新銀行。」、「（問
      ：只是開的是另外一本？）對。」、「（問：系爭台新銀
      行帳戶就是妳私人所用？）對。」、「（問：不會用在卡
      拉OK店上？）都沒有。」等語（本院卷第190至191頁），
      復又再度改稱：「（問：店裡若有周轉金的話，是否也是
      用妳另外一本台新銀行的帳戶，而不是用到這一個帳戶？
      ）他會跟我問要用錢時，我才會拿錢出來。」、「（問：
      周轉金是否也是店裡面另外一本台新銀行的帳戶？還是會
      用到妳這一本？）店裡的周轉金不會用店裡那一本。」、
      「（問：店裡那一本帳戶的用途為何？）因為都是我的帳
      號，所以我另外開的另外一本。」、「（問：卡拉OK店的
      帳戶反而沒有用在卡拉OK店上？）完全都沒有用進去了，
      因為那時候錢都被偷了。」、「（問：方才提示之系爭台
      新銀行帳戶，是否也有用在卡拉OK店的周轉金上面？）是
      。」、「（問：需要錢的話，就會從這邊提領？）對。」
      等語（本院卷第194至195頁），則依告訴人所述，本案帳
      戶究竟有無作為其所經營之卡拉OK店使用，告訴人起先稱
      有，因為客人欠款會匯入本案帳戶；嗣又稱該帳戶為其個
      人使用，並不會作為店內帳戶使用；然隨即又改稱卡拉OK
      店之帳戶因為沒錢，所以本案帳戶也會用在店內周轉金使
      用，綜核其上所述，本案帳戶使用之範圍是否包含卡拉OK
      店，告訴人於同次庭期竟為如此反覆、矛盾之證述，且其
      既身為卡拉OK店之負責人，掌管店內支出收入之用度，實
      難謂其有何正當理由對於店內消費使用之帳戶為何乙情有
      所不知之可能，可佐其證述實存有重大之瑕疵。
　　4.尤其，帳戶遺失而遭盜用此類重大事項，告訴人竟於警詢
      時稱：應該就是108年3月20至同年月29日止遺失的等語（
      偵9229號卷第25至27頁），然經本院於審理時提示其帳戶
      交易明細資料，其竟證稱：「（問：4月1日那一筆。序號
      66，3月29日餘額還有1萬0,184元，至4月1日又提領了1萬
      元才變成184元？）都是他領的，不是我領的，我不可能
      把我自己要用的錢全部都領光。」等語（本院卷第196頁
      ），是以，對於盜領期間告訴人亦為先後齟齬不同之證述
      ，且依告訴人所述，其提款卡遭竊取而盜領之期間長達約
      10日之久，其於該期間內竟絲毫未予察覺有異而質問被告
      ，反而就該帳戶之使用狀況、盜領期間等節為如前述顯屬
      歧異之證述，則能否以此有重大瑕疵之證述，率為不利於
      被告之認定，實屬可疑。
　　5.至告訴人雖稱卡拉OK店之周轉金因為有客人消費、酒錢等
      ，縱算期間長達10日，亦不須約36萬元之周轉金等語，而
      被告對此則供稱：伊是為了提領作為店內客人兌換小費使
      用，店內需要大量百元鈔，而伊的工作就是負責去兌換百
      元鈔供客人隨時可以換取使用等語（本院卷第203至206頁
      ），惟衡諸常情，一般卡拉OK店就經營、添購物品及周轉
      使用僅10日是否需要共計約36萬元之周轉金確有可疑，然
      而本案除告訴人指訴及本案帳戶交易明細外，並無其餘證
      據可以證明被告涉犯本案，而告訴人指訴卻有上揭難以採
      信之處，則自無法徒以此而逕以竊盜及以不正方法由自動
      付款設備取得他人之物等罪相繩。
（三）關於公訴意旨一（二）所示部分：
　　1.觀以本院於準備程序時當庭勘驗現場監視器錄影光碟，勘
      驗結果略以：畫面中一名身穿黑衣男子將手伸入放置於櫃
      臺之黑色包包內翻找物品，於畫面時間0時0分8秒時（翻
      找過程），觀看畫面上方之監視器錄影畫面，後持續自上
      開黑色包包內翻找物品至畫面時間0時0分22秒時，回到監
      視器畫面前方觀看監視器錄影畫面（未能看見該名男子拿
      取何物品），有本院勘驗筆錄可考（本院卷第41頁）。是
      依上開勘驗筆錄可見，被告固有環顧四周，並伸手持續自
      告訴人置放於櫃臺之皮包內翻找、拿取物品之行舉，然而
      單以該監視器畫面，並無法見得被告拿取之物品為何。
　　2.證人即告訴人則於本院審理時證稱：伊所提出之監視器畫
      面中，被告當時正在從伊的包包裡面偷錢，原則上他應該
      要跟伊說，伊再拿給他，他並沒有權利自己從包包內拿錢
      。但因為被告偷的次數太多，伊並無法特定這是哪一次以
      及時間、日期為何等語（本院卷第178至197頁），而依證
      人所述，其並無法特定被告係何時自其包包內竊取金錢，
      且關於偷竊金額之數額，其亦無法明確指明，是自難徒以
      此而為不利於被告之認定。
　　3.綜上所述，被告固有自告訴人皮包拿取物品之行為，然而
      依據監視器畫面光碟及截圖，均無從確認被告拿取之物品
      為何，且告訴人亦無法明確指出竊取之時間、金額為何，
      顯無從徒以告訴人單一指訴率認被告確有本案竊盜犯行。
六、按法官對被告犯罪事實之認定，唯有經過嚴格之證明並獲得
    無疑之確信時，始得為有罪之判決。然人力有其極限，縱擁
    有現代化之科技以為調查之工具，仍常發生重要事實存否不
    明之情形。故於審判程序中，要求法官事後重建、確認已發
    生之犯罪事實，自屬不易。倘法院依卷內調查所得之證據，
    仍存在無法排除之疑問，致犯罪事實猶不明確時，法院應如
    何處理，始不至於停滯而影響當事人之權益，在各法治國刑
    事訴訟程序中，有所謂「罪疑唯輕原則」(或稱罪疑唯利被
    告原則)，足為法官裁判之準則。我國刑事訴訟法就該原則
    雖未予明文，但該原則與無罪推定原則息息相關，為支配刑
    事裁判過程之基礎原則，已為現代法治國家所廣泛承認。亦
    即關於罪責與刑罰之實體犯罪事實之認定，法官在綜合所有
    之證據予以總體評價之後，倘仍無法形成確信之心證，即應
    對被告為有利之實體事實認定(最高法院101年台上字第2696
    號刑事判決意旨參照)。綜上所述，依舉證分配之法則，對
    於被告之成罪事項，應由檢察官負實質舉證責任，然檢察官
    並未積極舉證被告確有被訴之上揭犯行，本案依檢察官提出
    之證據及其指出之證明方法，對於公訴意旨所指被告涉有上
    揭犯行，仍存有合理懷疑，尚未達於通常一般之人均不致有
    所疑義，而得確信其為真實之程度，本院自無從形成被告確
    有竊盜及以不正方法由自動付款設備取得他人之物等犯行之
    確信，揆諸前開規定及裁判意旨，自應為被告無罪之諭知。
據上論斷，應依刑事訴訟法第301條第1項前段，判決如主文。　
本案經檢察官林清安提起公訴，檢察官宋恭良到庭執行職務。
中　　華　　民　　國　　111 　年　　5 　　月　　18　　日
                  刑事第十庭    審判長法  官  陳玉聰 
　　　　　　　　　                    法  官  林芳如
　　　　　　　　　                    法  官  林怡姿
以上正本證明與原本無異。
如不服本判決應於收受送達後20日內向本院提出上訴書狀，並應
敘述具體理由；其未敘述上訴之理由者，應於上訴期間屆滿後20
日內向本院補提理由書（均須按他造當事人之人數附繕本）「切
勿逕送上級法院」。
告訴人或被害人如不服判決，應備理由具狀向檢察官請求上訴，
上訴期間之計算，以檢察官收受判決正本之日起算。
                                      書記官  黃泰能
中　　華　　民　　國　　111 　年　　5 　　月　　18　　日